臺灣屏東地方法院刑事判決
       111年度訴字第399號
公  訴  人  臺灣屏東地方檢察署檢察官
被      告  宋易璟


選任辯護人  鍾武雄律師
上列被告因違反毒品危害防制條例案件，經檢察官提起公訴（11
1年度偵字第3648號）及移送併辦(111年度偵字第6844號)，本院
判決如下：
    主  文
宋易璟共同販賣第三級毒品，未遂，累犯，處有期徒刑貳年。扣
案如附表編號1、3、7所示之物均沒收。
    事  實
一、蘇宥翔(由本院另行審結)、宋易璟均明知4-甲基甲基卡西酮
    (4-methylmethcathinone、Mephedrone、4-MMC)為毒品危害
    防制條例所列管之第三級毒品，依法不得持有、販賣，竟共同
    意圖營利，基於販賣第三級毒品之犯意聯絡，先由宋易璟於
    民國111年3月7日前某日，以如附表編號7所示之手機登入Twi
    tter社群軟體，並以「高雄音樂達人也賣裝備喔」之名義張
    貼「飲料：眼睛 新發售，有沒有人要買。」、「出售裝備
    ，大高雄地區喔。不怕沒裝備，就怕你不買。」、「高雄誰
    有裝備支援」等語之訊息，暗示瀏覽該社群軟體訊息之不特
    定人可向其購買含有第三級毒品4-甲基甲基卡西酮成分、外
    觀係眼睛圖案包裝之毒品咖啡包(下稱本案毒品咖啡包)。適
    屏東縣政府警察局屏東分局崇蘭派出所員警執行網路巡邏勤務
    時發現上情，遂喬裝為買家以Twitter社群軟體之對話功能
    及微信通訊軟體與宋易璟聯繫，宋易璟即將員警之聯絡資訊
    告知蘇宥翔，由蘇宥翔以如附表編號6所示之手機與員警續
    行洽談毒品咖啡包交易事宜，員警乃另以微信通訊軟體與蘇
    宥翔聯繫，雙方並達成以新臺幣(下同)9,000元購買30包本
    案毒品咖啡包之合意。嗣由蘇宥翔於111年3月20日20時許前
    某時，駕駛車牌號碼000-0000號自用小客車前往與員警約定
    之交易地點即屏東縣○○市○○路000號渡假汽機車旅館之206號
    房，迨其於同日20時50分在上址欲將本案毒品咖啡包30包交
    付予員警之際，旋遭員警當場逮捕，並扣得如附表編號1至6
    所示之物，該次販毒行為因而未遂。嗣經警自蘇宥翔之供述
    得知宋易璟亦有參與上述販賣毒品咖啡包之行為，遂於111
    年3月21日0時40分許拘提宋易璟到案，並扣得如附表編號7
    所示之物，而查悉上情。
二、案經屏東縣政府警察局屏東分局報告臺灣屏東地方檢察署檢
    察官偵查起訴及移送併辦。
    理  由
壹、證據能力部分
    本判決引用被告以外之人於審判外之陳述，檢察官、被告宋
    易璟及其辯護人於本院準備程序時對於該等證據能力均未爭
    執（見本院卷第107頁），且迄於言詞辯論終結前亦無聲明
    異議。本院審酌上開證據資料之作成之情況，並無違法取證
    或其他瑕疵，且與待證事實具有關聯性，認為以之作為證據
    為適當，依刑事訴訟法第159 條之5 規定，均有證據能力。
    又所引非供述證據，與本案均有關聯性，且查無違反法定程
    序取得之情，依刑事訴訟法第158 條之4 反面解釋，亦均有
    證據能力。
貳、實體部分
一、認定事實所憑之證據及理由：
　㈠上揭事實，業據被告於偵查、本院準備程序及審理時均坦承
    不諱(見偵3648卷第10頁、第107頁、本院卷第72頁至第73頁
    、第148頁)，核與證人即同案被告蘇宥翔於本院審理時之證
    述大致相符(見本院卷第178頁)，並有屏東縣政府警察局屏
    東分局搜索扣押筆錄暨扣押物品目錄表4份(見警100卷第27
    頁至第29頁、第30頁至第32頁、第33頁至第38頁、第39頁至
    第42頁)、查獲照片共56張(見警100卷第71頁至第84頁)、員
    警與被告及同案被告蘇宥翔之對話紀錄擷取照片共87張(見
    警100卷第85頁至第127頁)、欣生生物科技股份有限公司111
    年4月18日藥物成分鑑定報告1份(見偵3648卷第173頁至第27
    9頁、第287頁至第357頁)等件在卷可稽，足認被告前揭任意
    性之自白與事實相符，堪以採信。
　㈡又被告於本院審理時供稱：蘇宥翔有說我幫他賣毒品咖啡包
    的話，以後我如果跟他購買愷他命、咖啡包等毒品的時候，
    他會賣我便宜一點，這是我幫他賣毒品咖啡包的好處等語(
    見本院卷第161頁)，足見被告主觀上有藉出售扣案之毒品咖
    啡包以從中牟利之意圖。
　㈢綜上所述，本案事證已臻明確，被告犯行均堪以認定，應依
    法論科。
二、論罪科刑：
  ㈠按4-甲基甲基卡西酮（即4-methylmethcathinone、Mephedro
    ne、4-MMC）屬毒品危害防制條例第2條第2項第3款所列管之
    第三級毒品，禁止非法意圖販賣而持有、販賣。是核被告所
    為，係犯毒品危害防制條例第4條第6項、第3項之販賣第三
    級毒品未遂罪。被告販賣第三級毒品前意圖販賣而持有第三
    級毒品之低度行為，為其販賣之高度行為所吸收，不另論罪
    。
  ㈡被告與同案被告蘇宥翔就上開犯行，有犯意聯絡及行為分擔
    ，應論以共同正犯。
  ㈢刑之加重、減輕事由：
　⒈累犯部分： 
　  被告前因違反藥事法案件，經臺灣高雄地方法院108年度審
    易字第2150號判決判處有期徒刑4月確定，已於110年1月25
    日徒刑易服社會勞動執行完畢等情，業經公訴檢察官當庭補
    充並援引前科表為據，主張依累犯規定加重其刑，被告宋易
    璟及其辯護人對於其前科表之客觀記載均表示無意見(見本
    院卷第159頁)，堪認檢察官已就被告宋易璟構成累犯之事實
    ，有所主張並指出證明方法。本院審酌被告所犯前案為「轉
    讓愷他命、4-甲基甲基卡西酮、硝甲西泮」等第三級毒品之
    轉讓禁藥罪，與本案販賣4-甲基甲基卡西酮之第三級毒品咖
    啡包未遂犯行，於罪質及侵害法益均相近，且其前案為無償
    之轉讓，於本案反而提升為有償之販賣，足見其未能自前案
    習得教訓，刑罰之反應力薄弱，為助其教化並兼顧社會防衛
    ，認為就其本案所犯之罪，尚無因加重最低本刑而生刑罰逾
    其罪責之情，爰就其本案所犯之罪，依刑法第47條第1項之
    規定，加重其刑。
　⒉未遂犯：
　　被告已著手販賣第三級毒品犯罪之實施，惟因喬裝買家之員
    警欠缺購買真意而未能完成交易，為未遂犯，依刑法第25條
    第2項規定，按既遂之刑減輕之。　
　⒊毒品危害防制條例第17條第2項：
　　被告於偵查、本院準備程序及審理時均自白犯罪，已如前述
    ，檢察官亦表示對被告有上開減刑規定適用不爭執（見本院
    卷第73頁），自應就被告本案所犯之罪，依毒品危害防制條
    例第17條第2項減輕其刑。
　⒋毒品危害防制條例第17條第1項：
　  按毒品危害防制條例第17條第1項規定：犯第4條至第8條、
    第10條或第11條之罪，供出毒品來源，因而查獲其他正犯或
    共犯者，減輕或免除其刑；旨在擴大落實毒品之追查，俾有
    效斷絕毒品之供給，以杜絕毒品泛濫：故所指「供出來源」
    ，舉凡提供於該毒品流通過程之各階段中，涉嫌毒品供給之
    相關嫌犯具體資訊，而有助益於落實毒品查緝，遏止毒品氾
    濫者，應皆屬之；則「因而查獲其他正犯與共犯」，自當指
    有偵查犯罪職權之公務員依循被告所提供之毒品來源具體資
    料，而查獲於該毒品流通過程各階段中供給毒品之相關嫌犯
    ，包括涉嫌供給被告毒品之一切直接、間接前手，包括製造
    、運送、販賣、轉讓該毒品予被告之正犯、共犯（教唆犯、
    幫助犯），或與被告共犯本案之正犯、共犯（教唆犯、幫助
    犯）皆屬之（最高法院108年度台上字第1183號判決意旨參
    照）。查本案查獲之流程，係由喬裝買家之員警先查獲同案
    被告蘇宥翔，再由同案被告蘇宥翔之供述而查獲被告等情，
    有屏東縣政府警察局屏東分局崇蘭派出所111年3月21日員警
    偵查報告可參(見警100卷第3頁)，且為被告及其辯護人所不
    爭執(見本院卷第159頁)，被告復未能供出其他毒品來源，
    自不符合上開減刑規定，而無從依上開規定減輕其刑，附此
    敘明。
　⒌因被告同時合於上開多種刑之加重、減輕事由，爰依刑法第7
    0條、第71條第1項規定，先加重後遞減輕之。
　㈣檢察官移送併辦意旨部分（臺灣屏東地方檢察署111年度偵字
    第6844號），與本案起訴之犯罪事實為同一事實，本院自得
    併予審究，併此敘明。
　㈤爰以行為人之責任為基礎，審酌被告明知第三級毒品4-甲基
    甲基卡西酮、愷他命戕害人體身心健康，竟為圖己私利，先
    由同案被告蘇宥翔提供毒品、再由被告於Twitter社群軟體
    尋找買家之分工模式，共同實施本案販賣第三級毒品之行為
    ，又其2人本欲販賣毒品咖啡包之數量達30包，且另扣得90
    包毒品咖啡包，數量非微，所為實有不該；惟念及其自偵查
    至本院審理中始終坦承犯行，犯後態度尚可，兼衡被告於本
    案係聽從同案被告蘇宥翔指示之分工、犯罪動機、目的、手
    段，暨其於本院審理中自陳之智識程度、家庭生活及經濟狀
    況等一切情狀(見本院卷第160頁)，量處如主文所示之刑，
    以資懲儆。
　㈥至被告之辯護人雖為其辯護稱：被告素行尚可且坦承犯行，
    其本案所犯之罪經減刑後宣告行應在2年以下，請一併宣告
    緩刑等語(見本院卷第99頁)。惟查，被告前因違反藥事法案
    件，經臺灣高雄地方法院以108年度審易字第2150號判決判
    處有期徒刑4月，嗣於109年3月13日確定等情，有臺灣高等
    法院被告前案紀錄表可佐，故被告於本案宣判前5年內已受
    上開有期徒刑以上刑之宣告確定，揆諸前揭說明，就其本件
    犯行自不符合緩刑宣告之要件，而無從為緩刑之諭知，是其
    辯護人上開主張，要無可採。　　　　　
三、沒收部分：
  ㈠按違禁物，不問屬於犯罪行為人與否，沒收之，刑法第38條
    第1項定有明文。又毒品危害防制條例第18條第1項後段規定
    查獲之第三級、第四級毒品，無正當理由而擅自持有者，沒
    入銷燬之；此應沒入銷燬之毒品，專指查獲施用或持有（未
    成罪）之第三、四級毒品而言；倘屬同條例相關法條明文規
    定處罰之犯罪行為，即非該條例應依行政程序沒入銷燬之範
    圍；再同條例對於查獲之製造、運輸、販賣、意圖販賣而持
    有、以非法方法使人施用、引誘他人施用及轉讓、持有一定
    數量以上第三級、第四級毒品之沒收，並無特別規定，如其
    行為已構成犯罪，則該毒品即屬不受法律保護之違禁物，應
    回歸刑法之適用（最高法院99年度台上字第2733號、第3733
    號判決意旨參照）。經查，扣案如附表編號1、3所示之毒品
    咖啡包共120包，經抽驗方式均驗出含有第三級毒品4-甲基
    甲基卡西酮成分等情，有前揭鑑定書可參，而為被告本案販
    賣未遂、意圖販賣而持有之第三級毒品，業據同案被告蘇宥
    翔供陳在卷(見本院卷第71頁)，揆諸前揭說明，核屬違禁物
    ，應不問屬於何人所有，而連同無法析離之包裝袋共120只
    ，依刑法第38條第1項規定，於被告本案所犯共同販賣第三
    級毒品未遂罪刑項下宣告沒收；至於毒品鑑驗時所耗損之部
    分，因已用罄不存在，自不得再宣告沒收，附此敘明。
　㈡按刑法第38條第2項規定「供犯罪所用、犯罪預備之物或犯罪
    所生之物，屬於犯罪行為人者，得沒收之。但有特別規定者
    ，依其規定。」，就「供犯罪所用之物」係規定「屬於犯罪
    行為人者，得沒收之」，採職權沒收原則。而毒品危害防制
    條例第19條第1項則係規定「犯第4條至第9條、第12條、第1
    3條或第14條第1項、第2項之罪者，其供犯罪所用之物，不
    問屬於犯罪行為人與否，均沒收之。」，就「供犯罪所用之
    物」另規定「不問屬於犯罪行為人與否，均沒收之」，改採
    絕對義務沒收原則，顯就「供犯罪所用之物」另設特別規定
    ，自應依刑法第38條第2項但書，優先適用毒品危害防制條
    例第19條第1項宣告沒收。又毒品危害防制條例第19條第1項
    並未另就「供犯罪所用之物」之追徵特設規定，自應回歸適
    用刑法第38條第4項規定予以追徵，合先敘明。經查，扣案
    如附表編號7所示之手機1支，為被告所有，且為其與同案被
    告蘇宥翔間相互聯絡或用以張貼販毒訊息、聯絡員警所用之
    物等情，業據被告坦認在卷(見本院卷第73頁)，且有前揭對
    話紀錄截圖可參，應不問屬於被告與否，均依毒品危害防制
    條例第19條第1 項規定，於其所犯之罪刑項下宣告沒收。至
    上開手機扣案時雖均一併扣得門號SIM卡1張，惟因被告於本
    案中僅使用手機內之通訊軟體透過網路進行聯繫，而未使用
    門號卡撥打電話，已如前述，故該門號SIM卡1張顯非供本案
    犯罪所用之物，而不應諭知沒收，附此敘明。
　㈢至如附表所示其餘扣案物(編號2、4)，同案被告蘇宥翔於本
    案院準備程序時供稱：這1包毒品咖啡包、5包愷他命都是我
    自己要吃的等語(見本院卷第71頁)；另如附表編號5、6所示
    之毒品咖啡包1包及手機1支，則為同案被告蘇宥翔另犯意圖
    販賣而持有之第三級毒品及其所有並供犯罪使用之物(將由
    本院於同案被告蘇宥翔所犯罪刑項下另行宣告沒收)，而依
    卷內事證，均無從證明上開扣案物與被告本案犯行有關，自
    均不於被告本案宣告沒收，附此敘明。　　　
據上論斷，應依刑事訴訟法第299 條第1 項前段，判決如主文。
本案經檢察官李忠勲提起公訴及移送併辦，檢察官黃郁如到庭執
行職務。
中　　華　　民　　國　　111 　年　　12　　月　　15　　日
                  刑事第三庭審判長    法  官  莊鎮遠
                                      法  官  曾思薇
                                      法  官  吳昭億
以上正本證明與原本無異。
如不服本判決應於收受判決後20日內向本院提出上訴書狀，並應
敘述具體理由；其未敘述上訴理由者，應於上訴期間屆滿後20日
內向本院補提理由書（均須按他造當事人之人數附繕本）「切勿
逕送上級法院」。
中　　華　　民　　國　　111 　年　　12　　月　　15　　日
                                     書記官   蕭秀蓉  
附錄本判決論罪科刑法條：
毒品危害防制條例第4條第3項、第6項
製造、運輸、販賣第一級毒品者，處死刑或無期徒刑；處無期徒
刑者，得併科新臺幣3千萬元以下罰金。
製造、運輸、販賣第二級毒品者，處無期徒刑或10年以上有期徒
刑，得併科新臺幣1千5百萬元以下罰金。
製造、運輸、販賣第三級毒品者，處7年以上有期徒刑，得併科
新臺幣1千萬元以下罰金。
製造、運輸、販賣第四級毒品者，處5年以上12年以下有期徒刑
，得併科新臺幣5百萬元以下罰金。
製造、運輸、販賣專供製造或施用毒品之器具者，處1年以上7年
以下有期徒刑，得併科新臺幣1百50萬元以下罰金。
前五項之未遂犯罰之。
附表：
編號 物品名稱 數量及單位 備註 1 毒品咖啡包(含包裝袋) 30包 ①外觀係眼睛圖案 ②經檢驗，均驗出第三級毒品4-甲基甲基卡西酮成分　 2 毒品咖啡包(含包裝袋) 1包 ①外觀係眼睛圖案 ②經檢驗，驗出第三級毒品4-甲基甲基卡西酮成分 ③於蘇宥翔攜帶之黑色手提包內扣得　 3 毒品咖啡包(含包裝袋) 90包 ①外觀係眼睛圖案 ②經檢驗，均驗出第三級毒品4-甲基甲基卡西酮成分 ③於車牌號碼000-0000號自用小客車之後車廂內扣得　 4 毒品咖啡包(含包裝袋) 5包 ①經檢驗，均驗出第三級毒品愷他命成分 ②於蘇宥翔攜帶之黑色手提包內扣得 5 毒品咖啡包(含包裝袋) 1包 ①經檢驗，驗出第三級毒品愷他命成分 ②於車牌號碼000-0000號自用小客車之後車廂內扣得　　 6 IPHONE7手機(含SIM卡1張) 1支 ①IMEI碼：000000000000000 ②同案被告蘇宥翔所有 7 IPHONE12 PRO手機(含SIM卡1張) 1支 ①IMEI碼：000000000000000 ②SIM卡部分不予沒收 ③被告宋易璟所有